臺灣高等法院刑事判決　　　　　　　　　　　　　九十三年度上訴字第一二二四號
　　上　訴　人
　　即　被　告　癸○○
　　選任辯護人　郭承昌律師
右上訴人因強盜等案件，不服臺灣士林地方法院九十二年度訴字第六三七號，中華民
國九十三年三月十七日第一審判決（起訴案號：臺灣士林地方法院檢察署九十二年度
偵字第五一五二、五七六七、六三四七、七一０三號），提起上訴，本院判決如左：
    主  文
上訴駁回。
    事  實
一、癸○○曾因違反槍砲彈藥刀械管制條例、違反肅清煙毒條例等、偽證及違反麻醉
    藥品管理條例等罪，先後經臺灣士林地方法院、臺灣臺北地方法院、臺灣板橋地
    方法院及臺灣士林地方法院判處有期徒刑六月、四年十月、三月及七月，嗣前兩
    案定應執行有期徒刑五年三月，後兩案定應執行有期徒刑八月，並合併執行，而
    於民國（下同）九十年二月十九日縮短刑期假釋出獄（迄九十二年七月九日始縮
    刑期滿，後述犯行在此之前，故不構成累犯），其於假釋期間猶不知悛悔，與己○○（其所涉強盜犯行，現由臺灣士林地方法院九十二年訴字第二八七號案審理
    中）二人均染有毒癮，因缺錢購買毒品，竟共同意圖為自己不法所有，基於強盜
    財物之概括犯意聯絡，自九十二年二月二十四日晚上八時十分許起至九十二年三
    月四日下午五時十分許止，在如附表一所示之時間、地點，或以己○○所有客觀
    上具有危險性足供兇器使用之水果刀一支為工具，強盜附表一編號(一)所示楊阿生
    之計程車及車內財物，或由其騎乘機車後載己○○再以機車撞倒壬○○、丁○○
    、庚○○，己○○並毆打丁○○、庚○○，或由己○○持其所有客觀上可為兇器
    使用之叉子一支指向當時帶同三名幼童之丙○○，以強暴之方法，致使壬○○、
    丁○○、庚○○及丙○○四人不能抗拒，而強取壬○○、丁○○、庚○○及丙○○四人所有如附表一編號(二)、(三)、(四)、(五)所示之財物，得手後由癸○○與己○○
    平分強盜所得之現金，至行動電話則由癸○○分別出賣予不知情之楊庭暄、黃清
    和，或贈與范珍玉、張怡秀等人。嗣經楊阿生報警，旋為警於九十二年二月二十
    五日凌晨五時許，在臺北市○○區○○路與基河路口尋獲楊阿生遭強盜之車牌號
    碼２Ｃ─３７６號營業小客車，並於前開計程車內扣得水果刀一支，且由警方在
    前開計程車左前車窗透明壓克力遮雨板前端處採得指紋，經送鑑驗結果，發現與
    癸○○之左中指、左環指指紋相符，始查悉上情。
二、癸○○與己○○（其所涉搶奪犯行，另由臺灣士林地方法院併案審理中）二人另
    共同意圖為自己不法之所有，基於搶奪之概括犯意聯絡，自九十二年三月八日晚
    上七時許起至九十二年三月三十日下午一時五十分許止，在如附表二所示之時間
    、地點，連續多次由癸○○騎乘車號不詳之機車後載己○○，乘戊○○、甲○○
    、林雅秋、乙○○、章瓊方五人不及防備之際，由己○○徒手奪取戊○○、甲○○、林雅秋、乙○○、章瓊方五人所有如附表二所示之財物，得手後由癸○○與
    己○○平分犯罪所得之現金，另搶得之行動電話則由癸○○分別出賣予不知情之
    黃清和，或贈與張怡秀等人，嗣經甲○○等人報警，而循線偵悉上情。
三、案經臺北市政府警察局北投分局、士林分局報請暨臺北市政府警察局移請臺灣士
    林地方法院檢察署檢察官偵查起訴。
    理  由
一、上訴人即被告癸○○雖於警詢、偵訊、原審及本院審理時供承其確有與己○○共
    同奪取被害人楊阿生、壬○○、丙○○、丁○○及庚○○五人之財物，得手後再
    與己○○平分犯罪所得之現金，伊並分得犯罪所得之行動電話（見偵字第五一五
    二號卷三○、三七、二○二至二○五頁，偵字第五七六七號卷四二頁，偵字第六
    三四七號卷四一至四三頁，偵字第七一○三號卷五二至五三頁，原審卷九四、一
    ○二、一○六至一○七、一五○至一五一、一五五頁，本院九十三年五月二十六
    日準備程序筆錄三至四頁），惟矢口否認有何強盜犯行，辯稱：伊自始即以搶奪
    之意思，由伊騎乘機車搭載己○○，推由己○○下手行搶未為防備或力氣較小之
    被害人壬○○、丙○○、丁○○及庚○○四人之財物，己○○並無出手打被害人
    丁○○、庚○○，至於撞倒被害人壬○○、丁○○與庚○○等人，則是伊騎機車
    不小心撞到，並非故意，另伊並無勒住被害人楊阿生之脖子，伊等只向被害人楊
    阿生要錢，且伊與己○○當時並沒有帶水果刀上車，不知被害人楊阿生為何右手
    會有切割傷，伊並無對被害人施強暴、脅迫手段，且被害人楊阿生、壬○○、丙○○、丁○○及庚○○五人尚未達不能抗拒之程度，伊所為並非強盜云云。惟查
    ：
  (一)被害人楊阿生於警詢、偵訊時證稱：伊於九十二年二月二十四日晚上八時十分許
    ，在臺北市○○路二十九號宏國砂石場前（洲美快速道路高架橋下）空地被搶..
    伊係於九十二年二月二十四日晚上十九時三十分，駕駛計程車車號２Ｃ─３７６
    號行經環河北路二段九十五號前，在路旁有兩名男子向伊攔車，然後隨即坐上後
    座，說到北投... 那兩名男子... 在砂石場前空地叫伊停車，伊將車子停下，兩
    名男子即以台語大喊錢拿出來，左後方的男子立即以手勒住伊脖子，右後方男子
    立即下車打開車門坐在伊旁邊再說錢拿出來，後方的男子立即用另一隻手拿刀在
    伊面前揮舞，伊立即以雙手抓住刀刃，他順手將刀向下扯，造成伊雙手手指受傷
    ，坐在伊旁邊的男子也取出刀子，伊就嚇到，立即放掉刀刃，放掉安全帶，後座
    有現金四千元、
    刀子強盜伊財物，並割傷伊... 當初是由己○○拿刀子割傷伊手掌等處，且被告
    從後將伊勒住，並強盜伊之皮包（見偵字第六三四七號卷四九至五○、五九至六
    二頁，偵字第五一五二號卷二五一頁）；嗣於原審調查時證稱：伊載被告及己○○往北投方向行駛... 快到焚化爐前，有一工地，他們就叫伊回頭，進工地，裡
    面一片漆黑，那裡已經沒有路... 其中一個人叫伊停車，把錢拿出來... 伊停車
    後，後面那個人拿刀，比在伊眼前，後來伊用手往後推開，手就被割了一刀，之
    後有一個人跑到前座來，伊將皮包放在右前座上（見原審卷一○三頁），楊阿生
    並因此受有右手切割傷及多處擦傷，有行政院國軍退除役官兵輔導委員會臺北榮
    民總醫院九十二年七月三十日北總企字第０九二０００八五五一號函所附急診病
    歷、診斷證明書附卷可稽（見偵字第六三四七號卷六三頁，偵字第五一五二號卷
    二九三至二九八頁）。共犯己○○亦坦承有與被告一同搶被害人楊阿生駕駛之計
    程車（見偵字第五一五二號卷二五一、二六三頁），另警方在楊阿生所駕之上開
    計程車左前車窗透明壓克力遮雨板前端處採獲指紋二枚，經送內政部警政署刑事
    警察局鑑驗結果，與被告指紋卡之左中指、左環指指紋相符乙節，有內政部警政
    署刑事警察局九十二年四月九日刑紋字第０九二００五八八五六號鑑驗書可稽（
    見偵字第六三四七號卷六八至第七十頁），至扣案之水果刀一支，經送鑑驗結果
    ，刀鋒標示處血跡檢出一男性ＤＮＡ─ＳＴＲ型別，有內政部警政署刑事警察局
    九十二年九月四日刑醫字第０九二０一四二七三六號鑑驗書可佐（見偵字第五一
    五二號卷三一七頁），並有有車籍作業系統查詢認可資料、車輛車牌失竊作業新
    增車輛認可資料在卷可據（見偵字第六三四七號卷第七六至七七頁）。被告雖辯
    稱，伊並不知道陳清何有攜帶水果刀，亦未勒住楊阿生脖子，而楊阿生受傷係因
    楊阿生抵擋自己不小心割到的，楊阿生並未達不可抗拒之程度云云。惟查，被告
    於原審調查時供稱刀子是己○○拿出來的（見原審卷五六頁），另於警詢時坦承
    ：「當計程車開到士林時，由我朋友己○○提議要強盜計程車，經我同意後，當
    計程車開到北市○○街二四九號時（砂石場前）由己○○拿出刀子，由我將被害
    人勒脖子，再由己○○至駕駛座控制被害人後，我在下車靠近後車門與被害人交
    談，再由己○○恐嚇被害人交出財物皮包... 」（見偵字第六三四七號卷四一頁
    ），足見被告與己○○顯然已有不法所有之犯意聯絡，且己○○確有帶刀械，並
    持之對被害人楊阿生施以暴力，被告推說不知情云云，無非卸責之詞，並不足採
    。另據楊阿生於原審證稱：「（問：後來為何不繼續抵抗？）因他們有持刀，如
    果繼續抵抗，我怕會被殺死，且只有我一個人，我想他們只是要錢而已，我手割
    傷不是歹徒故意殺我，是我將歹徒的刀推開時劃到的。」（見原審卷一○四頁）
    ，雖楊阿生之傷勢非係被告或共犯以刀刺傷，然被告及己○○於晚間乘坐被害人
    楊阿生之計程車，於駛至近北投焚化爐之偏僻地區，持刀為工具，並對被害人楊
    阿生施加強暴，強奪其計程車，在客觀上已足使楊阿生達到不可抗拒之程度。
  (二)被害人壬○○於原審調查時證稱：「（問：九十二年二月二十五日下午六時十分
    許，你被搶取財物的經過？）那時在六點十分左右，我下班時，在台北市信義區
    ○○○路平行的巷子裡走路，正在講行動電話時，有人騎機車從後面撞我，我就
    跌倒在地上，發現有人拉我的皮包，我才發現不是車禍，而是有人要搶我，我就
    跟歹徒說不要拉了，我就鬆手了。（問：當時歹徒有幾個人？）有二個人。（問
    ：他們如何拉你的皮包？）我被撞後，他們將機車騎到我旁邊，因我皮包是側背
    ，坐在機車後座的歹徒就動手拉我的皮包。（問：皮包被搶前你為何不站起來？
    ）我被撞倒後，坐在地上，來不及反應。（問：你為何皮包要鬆手給歹徒？）我
    想如果我不放手，硬跟他拉扯的話，會被他們拖行受傷。（問：現場的光線如何
    ？）很亮。（問：當時路上行人多少？）沒有行人。（問：你所損失的財物有那
    些？）信用卡、金融卡、現金、手機、證件。（問：當時歹徒在拉你皮包時，你
    若不要讓歹徒搶，有無辦法？）應該沒辦法，因歹徒坐在摩托車上，且我被撞，
    他們又有二個人，我居於弱勢... （問：搶匪二人從後方撞到你腿部何處？）我
    右腿膝蓋關節後方。（問：歹徒二人是坐在機車上搶你的皮包，是駕駛者還是後
    座的人？）應該是後座的人。」（見原審卷八五至八九頁）；被害人丁○○於警
    詢及原審調查時證稱：「我於九十二年三月三日二十一時三十分，在北市○○街
    ○段三六四巷與延平北路四段之路口，被二名歹徒從背後，先以不詳車號之機車
    撞倒我，致使我右腳踝骨裂開，然後乘坐後座之歹徒即下車搶我皮包，我因受傷
    無法起身抵抗，只能在地上與後座之歹徒拉扯，在拉扯時該歹徒又用手毆打我頭
    部，我受不了疼痛而放開我的皮包後就被該歹徒搶走。」、「（問：現場的光線
    如何？）案發時約是晚上九點四十分許，燈光還算亮，我是從延平北路走進巷子
    口。（問：巷子的寬度？）一般可行走自小客車的寬度。（問：你那時是走在巷
    子的何位置？）右邊。（問：你被撞到那個部位？）左腳膝蓋後方。（問：後來
    有無就醫？）有。（問：其他部位有無受傷？）有，腳踝受傷，因此爬不起來。
    （問：你被撞到腳，骨頭有無裂開？）輕微裂開，我有打石膏回來... （問：搶
    匪用安全帽打你的頭，你的頭有無受傷？）當時我就醫只有看腳，頭感覺暈暈的
    。（問：你說被打到頭時頭暈暈的，手有無力量反抗？）沒有。」（見偵字第五
    一五二號卷第一○○頁，原審卷九○至九四頁）；被害人庚○○於警詢及原審調
    查時證稱：「我於九十二年三月四日十七時十分許，在北市○○○路四巷內，遭
    二名不詳歹徒騎不詳車號之機車從背後撞倒我，其中一名歹徒己○○他下車與我
    對視並拉扯我皮包及出手毆打我左眼角致我再次跌倒後，他搶走我皮包後即騎機
    車逃跑.. 己○○是坐於機車後座之歹徒，他有下車與我對視並出手毆打我後搶
    走我皮包」；「（問：九十二年三月四日下午五時十分許，你被搶取財物的經過
    ？）當天五點多我經一個巷子，就有一部機車從後撞我，坐後座的歹徒就下車搶
    我皮包，我與他拉扯，他就出手打我，我跌倒後，他就將皮包搶走了。（問：你
    被撞到那裡？）歹徒的機車從後面撞我，我正面趴在地上。（問：現場的光線如
    何？）五點多，還很亮，當天是晴天。（問：現場巷子的寬度？）滿寬的，汽車
    可開過。（問：你當時是走在巷子的那一個位置？）左邊。（問：撞到你的人有
    無跟你說什麼話？）假裝問我有無受傷，趁我爬起來時，手就過來搶我皮包了。
    （問：你被撞到有無受傷？）我被打是紅紅的，因我趴到地上，腳有瘀青。（問
    ：你們在拉扯皮包時，歹徒是用什麼打你？）他左手搶皮包，右手打我臉部，我
    有稍微閃躲，臉有紅紅的。（問：後來皮包為何鬆手？）因我被打，我又跌倒，
    因力氣不夠，所以皮包就鬆手，被歹徒搶走了。（問：提示偵卷五一五二號卷第
    三十二頁並告以要旨，是否為照片上的己○○搶你皮包﹖）是的。」（見偵字第
    五一五二號卷二二四至二二五頁，原審卷九五至八頁），亦據共犯己○○供承在
    卷（見偵字第五一五二號卷六七至六八、三三三頁，偵字第七一○三號卷四二、
    至四三頁），並有受理刑事案件報案三聯單、贓物認領保管單在卷可據（見偵字
    第五一五二號卷七八、一○六、一○八至一○九、二五六頁），另被害人丁○○
    遭撞倒而受有右踝扭傷，致前跟骨、腓骨、韌帶部份裂傷之傷害，亦有馬偕紀念
    醫院九十二年八月二日馬院醫骨字第九二二三六二號函在卷可稽（見偵字第五一
    五二號卷第三一０頁），足證上開被害人之指訴與事實相符，堪予採信。被告雖
    辯稱，伊並非存心要撞他們，只是一時緊張擦撞到被害人，且他們當時可以走掉
    ，並非不能抗拒云云。惟查被告於原審審理時一度辯稱，係因沒有機車駕照一時
    緊張始擦撞被害人之機車（見原審卷九八頁），於臺灣士林地方法院九十二年訴
    字第二八七號案件審理時供稱係因不太會騎機車而心裡緊張，才不小心發生擦撞
    （見偵字第五一五二號卷二七六頁），而於本院調查時卻一律改稱，係因毒癮發
    作而不小心擦撞上開被害人之機車（見本院卷九十三年五月二十六日準備程序筆
    錄），前後所述不一，已見其偽。且被告於原審審理時均已坦承伊當時騎機車撞
    被害人駕駛之機車時就是想要拿被害人的皮包（見原審卷九四頁）。如被告係不
    小心始撞到被害人，何以此四位被害人均遭撞倒？足見被告辯稱，並非故意撞擊
    被害人機車，並不足採。又共犯己○○於原審審理時供稱：「（問：是否騎機車
    到處晃？）我們會看是否背皮包在身上，且以女性為目標。（問：下手前是否會
    與被告商量？）會，看到特定的對象會商量搶這個好不好。（問：你們在撞倒被
    害人前，就看到被害人有背著皮包？）是的。」（見原審卷一○九頁），被告於
    警詢時亦坦承：「我均是騎乘機車做案，我做案時均以二人共乘一部機車，以後
    座之己○○動手搶奪，機車均是我在騎乘，做案前並無選定下手對象... 我騎乘
    機車專找巷子內較無人煙之地方下手，無特定目標，搶奪路人隨身之皮包」（見
    偵字第七一○三號卷五一頁），是被告騎乘機車搭載共犯己○○，於撞倒被害人
    壬○○、丁○○與庚○○等人前，即已共同鎖定攜帶背包之獨行女子為下手之目
    標，始在光線明亮、且可容自小客車通行寬度之巷道內，朝靠邊行走之被害人壬○○、丁○○與庚○○等人後方之膝蓋撞去，顯見被告係故意撞倒被害人壬○○
    、丁○○與庚○○等人，嗣並推由共犯己○○出手毆打被害人丁○○、庚○○，
    致使被害人壬○○、丁○○與庚○○無法與體能較為強健之被告二人抵抗，而遭
    強取財物，堪認被告之強暴行為，在客觀上已使上開三位被害人達不能抗拒之程
    度。
  (三)又據被害人丙○○於警詢及原審審理時供稱：「我於九十二年三月一日下午十五
    時許，在北市士林區百齡橋下涵洞內（由重慶北路往延平北路方向）徒步行走時
    ，遭一名不詳歹徒強行搶走我的黑色手提袋，案發當時我帶三名小孩欲至社子市
    場購物，涵洞內都無其他行人，突然有一名男性歹徒用跑步的方式，從我後方靠
    近我，該名歹徒靠近我後就直接搶我勾於右手之黑色手提袋，我沒放手就跟他拉
    扯，這時歹徒見我不從，就拿出不明的兇器（好像叉子）作勢欲攻擊我，我嚇到
    且身邊帶三名小孩，就在這種情形下被歹徒將黑色手提袋強行搶走，歹徒搶走我
    黑色手提袋後用跑步方式到另名騎不詳車號之機車接應之男歹徒處，二名歹徒就
    共同騎機車離開現場。」，「（問：九十二年三月一日下午三時許，你被搶取財
    物的經過？）當時我走在橋下的涵洞內，附近都沒有人，我帶三個小孩從那裡經
    過去買東西，我左手牽著小孩，皮包背在右肩，我聽到後面有跑來的腳步聲，並
    將我與我牽的小孩分開，我以為是神經病，我沒有回神過來，他就將我皮包扯走
    ，接著就有一部機車過來將歹徒載走。（問：歹徒拉扯你皮包時你作何反應？）
    我有將皮包拉回，但他有拿金屬亮亮的東西出來指著我，皮包我就放手了，後來
    小孩有告訴我歹徒拿的是叉子。（問：為何要放手讓歹徒將皮包拿走？）因我有
    帶小孩，怕他傷害小孩，三個小孩分別是三歲、四歲，及鄰居的小孩... （問：
    案發地點是否在台北市士林區百齡橋下涵洞內？）是的。」（見偵字第五七六七
    號卷五六至五七頁，原審卷九九至一○一頁），並有贓物認領保管單附卷可據（
    見偵字第第五七六七號卷六二頁），共犯己○○因強取被害人丙○○皮包無法得
    手，乃持所攜帶客觀上可為兇器使用之叉子一支指向被害人丙○○，被害人丙○○因懼怕己○○傷害伊及同行之三名幼童，未能抗拒，旋由己○○強取其皮包得
    逞，顯見被告與共犯己○○之強暴手段，已抑壓被害人丙○○，足以喪失意思自
    由，達不能抗拒之程度。
  (四)被告與己○○共同以強暴之方法，致使楊阿生、壬○○、丁○○、庚○○及丙○○等人不能抗拒，而強取楊阿生、壬○○、丁○○、庚○○及丙○○等人所有如
    附表一所示之財物，得手後由被告與己○○平分強盜所得之現金，至行動電話則
    由癸○○分別出賣予不知情之楊庭暄、黃清和，或贈與范珍玉、張怡秀等人，據
    楊庭暄、黃清和、范珍玉、張怡秀於警詢時證述在卷（見偵字第五一五二號卷八
    二至八四、一一○至一一二、一二七至一二九、二三九至二四二、三二一頁）。
  (五)按「刑法上之搶奪罪，其為奪取他人所有物雖與強盜罪無殊，但搶奪行為僅指乘
    人不及抗拒而為奪取者而言，如果施用強暴脅迫使人不能抗拒而為奪取，即應成
    立強盜之罪。至所謂強暴脅迫手段，祇須抑壓被害人之抗拒，足以喪失其意思自
    由為已足，縱令被害人實際並無抗拒行為，仍於強盜罪之成立，不生影響。」（
    最高法院二十年非字第八四號判例參看）；又按「強盜罪之所謂『不能抗拒』，
    係指行為人所為之強暴、脅迫等不法行為，就當時之具體事實，予以客觀之判斷
    ，足使被害人身體上或精神上達於不能或顯難抗拒之程度而言。」（最高法院九
    十一年度台上字第二九０號判決參看）；另按「強盜所施用之強暴、脅迫手段，
    只須壓抑被害人之抗拒，使其喪失自由意思為已足，縱令被害人無實際行為，仍
    不影響強盜罪之成立，上訴人見被害人即其舅公陳○興係年邁老人，竟不顧陳○
    興拒絕且緊握左手拳頭，仍以雙手強力轉動陳○興左手無名指並強行拔下指上所
    戴金戒指，就被害人陳○興年齡、體能，及當時四下無人之際等情狀，實難認其
    獨自之力量，可以抵抗上訴人之腕力強取，上訴人所為應構成強盜罪之理由。從
    形式上觀察，原判決並無採證違反法則之違法情形存在。」（最高法院九十一年
    度台上字第四八九一號判決參看）。查本件被告推由共犯己○○以所攜帶客觀上
    可為兇器使用之水果刀一支為工具施強暴於被害人楊阿生，又與共犯己○○共騎
    機車故意撞倒被害人壬○○、丁○○、庚○○，並毆打丁○○、庚○○，對丁○○、庚○○施強暴，又持客觀上可為兇器使用之叉子一支指向當時帶同三名幼童
    之被害人丙○○，被告二人雖未直接以刀及叉子刺傷被害人壬○○、丙○○，壬○○、丙○○實際上亦無抗拒行為，惟被害人壬○○、丙○○身為女子，體能顯
    較被告二人為弱，且當時孤立無援等情狀，實已足使被害人壬○○、丙○○達於
    不能抗拒之程度，是被告二人所施之強暴方法，在客觀上均致使楊阿生、壬○○
    、丙○○、丁○○及庚○○五人不能抗拒甚明。綜上所述，被告前揭強盜犯行部
    分，事證已明，足堪認定。
二、被告對於如附表二所示之搶奪犯行於警詢、偵訊、原審及本院審理時迭次坦承不
    諱（見偵字第五一五二號卷三○、一八七、二○四至二○五、二八○至二八一、
    三○六頁，偵字第五七六七號卷四二至四三頁，偵字第七一○三號卷五二至五三
    頁，原審卷一四二、一五一至一五二、一五五頁，本院卷九十三年五月二十六日
    準備程序筆錄四頁、九十三年六月十五日審理筆錄十頁），核與共犯己○○之供
    述（見偵字第五一五二號卷三三一至三三二頁，偵字第七一○三號卷四四頁）及
    被害人戊○○、甲○○、林雅秋、乙○○、辛○○於警詢時指述之情節均相符（
    見偵字第五一五二號卷二二七至二三四、二八七至二八八頁，偵字第五七六七號
    卷六三至六六、七五至七八頁），並有贓物認領保管單、臺北市政府警察局中山
    分局報案紀錄表（見偵字第五一五二號卷二五九至二六○、二九○頁，偵字第五
    七六七號卷七四、八一頁），足徵被告前揭搶奪之自白與事實相符，其搶奪之犯
    行亦堪以認定。
三、核被告所為，如附表一編號(二)、(四)、(五)部分所示之犯行，係犯刑法第三百二十八
    條第一項之普通強盜罪，被告所為如附表一編號(一)、(三)部分所示之犯行，係犯刑
    法第三百三十條第一項、同法第三百二十一條第一項第三款之攜帶兇器之加重強
    盜罪，被害人楊阿生、丁○○及庚○○雖因被告之強盜行為而受傷，然此係被告
    與己○○二人施強暴之結果，且楊阿生、丁○○及庚○○均未對傷害部分提出告
    訴，不能另科被告傷害罪。至於被告所為如附表二所示之犯行，則係犯刑法第三
    百二十五條第一項之搶奪罪。又被告與己○○二人間，就前開如附表一、二所示
    之強盜、搶奪等犯行，均係共同物色犯罪客體，再推由共犯己○○下手實施強盜
    、搶奪等行為，嗣與己○○共同分得贓物，自具有犯意之聯絡及行為之分擔，應
    論以共同正犯。被告先後多次強盜與搶奪等犯行，分別係犯罪時間緊接，又分別
    犯強盜罪及搶奪罪構成要件相同之罪名，分別係基於概括犯意反覆為之，應分別
    依連續犯之規定，其中強盜部分從情節較重之加重強盜罪名論以一罪，搶奪部分
    則以一罪論，並均加重其刑。再被告所犯前開強盜罪與搶奪罪間，犯意各別，行
    為互殊，應予分論併罰。另被告有如事實欄一所示之前科，有本院被告全國前案
    紀錄表附於本院卷可按，其於八十六年十一月七日入臺灣臺北監獄服刑，嗣於九
    十年二月十九日縮短刑期假釋出獄，於假釋期間，又與己○○共犯本案，依法尚
    不構成累犯，檢察官起訴請求依累犯之規定加重其刑云云，容有誤會，附此敘明
    。
四、原審審酌被告素行，於假釋期間，猶不思悔改，竟又犯案，雖於犯罪後坦承搶奪
    犯行，惟其多次以機車將被害人撞倒之方式，搶奪或強盜被害人財物，手段惡劣
    ，造成被害人身體受傷，心理受創，且未賠償被害人等一切情狀，適用刑法第二
    十八條、第五十六條、第三百三十條第一項、第三百二十五條第一項、第五十一
    條第五款規定，就被告如附表一所示之強盜犯行部分，處有期徒刑九年二月；扣
    案之水果刀一支，以及未扣案之叉子一支、安全帽一頂，均係共犯己○○所有，
    且供犯強盜罪所用之物，已如前述，叉子一支、安全帽一頂雖未扣案，然尚不能
    證明業已滅失，均依刑法第三十八條第一項第二款之規定併予宣告沒收，就被告
    如附表二所示之搶奪犯行部分，處有期徒刑二年，並定應執行刑為有期徒刑十一
    年，經核並無不合，被告上訴辯稱，伊所犯非係強盜罪，並指摘原審量刑過重云
    云。惟就附表一部分被告係犯強盜罪，已如上述，且原審量刑並無過重之情形，
    被告之上訴，核無理由，應予駁回。
據上論斷，應依刑事訴訟法第三百六十八條，判決如主文。
本案經檢察官李進誠到庭執行職務。
中　　　華　　　民　　　國　　九十三　　年　　　六　　　月　　二十九　　日
                              臺灣高等法院刑事第三庭
                                  審判長法  官  張　連　財
                                        法  官  黃　金　富
                                        法  官  林　明　俊
右正本證明與原本無異。
如不服本判決，應於收受送達後十日內向本院提出上訴書狀，其未敘述上訴之理由者
並得於提起上訴後十日內向本院補提理由書（均須按他造當事人之人數附繕本）。
                                        書記官  蕭　進　忠
中　　　華　　　民　　　國　　九十三　　年　　　六　　　月　　二十九　　日
附表一（強盜部分）
┌─┬────┬────┬───┬──────┬─────────┬─────┐
│編│犯罪時間│犯罪地點│被害人│犯罪方法    │犯罪所得          │所犯法條  │
│號│        │        │      │            │（現金為新臺幣）  │          │
├─┼────┼────┼───┼──────┼─────────┼─────┤
│(一)│九十二年│臺北市北│楊阿生│癸○○與陳清│２Ｃ─３７６號營業│刑法第三百│
│  │二月二十│投區洲美│      │河在其等所搭│小客車一台、現金四│三十條第一│
│  │四日晚上│路二十九│      │乘由楊阿生駕│千元、身分證、健保│項、（具有│
│  │八時十分│號宏國砂│      │駛之２Ｃ─３│卡、駕照各一張等物│同法第三百│
│  │許      │石場前  │      │７６號營業小│。                │二十一條第│
│  │        │        │      │客車後座，喝│                  │一項第三款│
│  │        │        │      │令楊阿生交付│                  │加重強盜罪│
│  │        │        │      │錢財後，並由│                  │之情形）  │
│  │        │        │      │己○○持所攜│                  │          │
│  │        │        │      │帶客觀上可為│                  │          │
│  │        │        │      │兇器使用之水│                  │          │
│  │        │        │      │果刀指向楊阿│                  │          │
│  │        │        │      │生，楊阿生以│                  │          │
│  │        │        │      │手推開刀子時│                  │          │
│  │        │        │      │，致楊阿生因│                  │          │
│  │        │        │      │而受有右手切│                  │          │
│  │        │        │      │割傷及多處擦│                  │          │
│  │        │        │      │傷等傷害（傷│                  │          │
│  │        │        │      │害部分未據告│                  │          │
│  │        │        │      │訴），以此強│                  │          │
│  │        │        │      │暴方法，至使│                  │          │
│  │        │        │      │楊阿生不能抗│                  │          │
│  │        │        │      │拒，並喝令楊│                  │          │
│  │        │        │      │阿生交付該營│                  │          │
│  │        │        │      │業小客車之鑰│                  │          │
│  │        │        │      │匙，嗣癸○○│                  │          │
│  │        │        │      │下車站至駕駛│                  │          │
│  │        │        │      │座旁，楊阿生│                  │          │
│  │        │        │      │見狀乃逃離該│                  │          │
│  │        │        │      │車，癸○○隨│                  │          │
│  │        │        │      │即駕駛該營業│                  │          │
│  │        │        │      │小客車搭載陳│                  │          │
│  │        │        │      │清河離去，而│                  │          │
│  │        │        │      │強取楊阿生之│                  │          │
│  │        │        │      │營業小客車及│                  │          │
│  │        │        │      │車內財物得逞│                  │          │
│  │        │        │      │。          │                  │          │
├─┼────┼────┼───┼──────┼─────────┼─────┤
│(二)│九十二年│臺北市信│壬○○│癸○○騎乘車│皮包，內有現金二千│刑法第三百│
│  │二月二十│義區松壽│      │號不詳之機車│多元、行動電話ＮＯ│二十八條第│
│  │五日下午│路與信義│      │後載己○○，│ＫＩＡ八二五０型（│一項普通強│
│  │六時十分│路五段九│      │以將壬○○撞│序號：000000000000│盜罪      │
│  │許      │十一巷內│      │倒之強暴方法│963）、身分證、駕 │          │
│  │        │        │      │，至使壬○○│照、行照、健保卡各│          │
│  │        │        │      │不能抗拒，而│一張、信用卡五張、│          │
│  │        │        │      │推由己○○強│存摺一 本、金融卡 │          │
│  │        │        │      │取壬○○之皮│、印章等物。嗣該行│          │
│  │        │        │      │包得逞。    │動電話由癸○○於九│          │
│  │        │        │      │            │十二年三月上旬將出│          │
│  │        │        │      │            │賣予不知情之楊庭暄│          │
│  │        │        │      │            │，再由楊庭暄於同年│          │
│  │        │        │      │            │三月中旬出賣予不知│          │
│  │        │        │      │            │情之雲峰通訊科技公│          │
│  │        │        │      │            │司負責人孫志明，再│          │
│  │        │        │      │            │由孫志明轉賣予不詳│          │
│  │        │        │      │            │姓名之人，故未予查│          │
│  │        │        │      │            │獲。              │          │
├─┼────┼────┼───┼──────┼─────────┼─────┤
│(三)│九十二年│臺北市士│丙○○│癸○○騎乘車│皮包，內有現金一千│刑法第三百│
│  │三月一日│林區百齡│      │號不詳之機車│元、信用卡一張、行│三十條第一│
│  │下午三時│橋下涵洞│      │後載己○○，│動電話摩托羅拉Ｖ８│項、（具有│
│  │許      │內      │      │推由己○○下│０８８型（序號：44│同法第三百│
│  │        │        │      │車，持所攜帶│0000000000000，搭 │二十一條第│
│  │        │        │      │客觀上可為兇│配門號0000000000號│一項第三款│
│  │        │        │      │器使用之叉子│）等物。嗣癸○○於│加重強盜罪│
│  │        │        │      │指向當時帶同│九十二年三月間將該│之情形）  │
│  │        │        │      │三名幼童之何│行動電話交付予不知│          │
│  │        │        │      │素春，以此強│情之范珍玉以為賠償│          │
│  │        │        │      │暴方法，至使│之用，范珍玉再交由│          │
│  │        │        │      │丙○○不能抗│不知情之姊陳范士玉│          │
│  │        │        │      │拒，而強取何│使用。嗣於九十二年│          │
│  │        │        │      │素春之皮包後│四月十九日由范珍玉│          │
│  │        │        │      │，得手後再由│將該行動電話交由友│          │
│  │        │        │      │癸○○騎乘機│人陳珠福提出交付予│          │
│  │        │        │      │車接應己○○│警方。            │          │
│  │        │        │      │離去。      │                  │          │
├─┼────┼────┼───┼──────┼─────────┼─────┤
│(四)│九十二年│臺北市大│丁○○│癸○○騎乘車│皮包，內有現金四千│刑法第三百│
│  │三月三日│同區延平│      │號不詳之機車│多元、身分證、機車│二十八條第│
│  │晚上九時│北路四段│      │後載己○○，│駕照、汽車駕照、健│一項普通強│
│  │三十分許│與迪化街│      │先將丁○○撞│保卡各一張、信用卡│盜罪      │
│  │        │二段三六│      │倒，致丁○○│四張、金融卡一張、│          │
│  │        │四巷內  │      │受有右腳踝骨│行動電話ＮＯＫＩＡ│          │
│  │        │        │      │裂開之傷害（│８２５０型（序號：│          │
│  │        │        │      │傷害部分未據│000000000000000） │          │
│  │        │        │      │告訴），再推│與韓國三星牌（序號│          │
│  │        │        │      │由己○○下車│：000000000000000 │          │
│  │        │        │      │持安全帽毆打│）二支等物。嗣趙俊│          │
│  │        │        │      │丁○○頭部，│雄於九十二年三月中│          │
│  │        │        │      │以此強暴方法│旬將其中ＮＯＫＩＡ│          │
│  │        │        │      │，至使丁○○│牌之行動電話出賣予│          │
│  │        │        │      │不能抗拒，而│不知情之黃清和，由│          │
│  │        │        │      │強取丁○○之│黃清和於同年四月三│          │
│  │        │        │      │皮包得逞。  │十日提出交付予警方│          │
│  │        │        │      │            │；另一支韓國三星牌│          │
│  │        │        │      │            │行動電話，則由趙俊│          │
│  │        │        │      │            │雄於九十二年三月間│          │
│  │        │        │      │            │贈與予不知情之范珍│          │
│  │        │        │      │            │玉轉交由不知情之葛│          │
│  │        │        │      │            │欣純使用。嗣於九十│          │
│  │        │        │      │            │二年四月二十九日由│          │
│  │        │        │      │            │范珍玉將該行動電話│          │
│  │        │        │      │            │交由友人陳珠福提出│          │
│  │        │        │      │            │交付予警方。      │          │
├─┼────┼────┼───┼──────┼─────────┼─────┤
│(五)│九十二年│臺北市士│庚○○│癸○○騎乘車│皮包，內有現金一千│刑法第三百│
│  │三月四日│林區天母│      │號不詳之機車│元、存摺一本、健保│二十八條第│
│  │下午五時│西路四巷│      │後載己○○，│卡二張、筆記本一本│一項普通強│
│  │十分許  │內      │      │先將庚○○撞│、鑰匙一串、信用卡│盜罪      │
│  │        │        │      │倒後，再推由│一張、金融卡一張、│          │
│  │        │        │      │己○○下車出│ＮＯＫＩＡ牌可樂造│          │
│  │        │        │      │手毆打庚○○│型行動電話一支（序│          │
│  │        │        │      │，以此強暴方│號：00000000000000│          │
│  │        │        │      │法，至使陳惠│9，搭配門號：09527│          │
│  │        │        │      │珍不能抗拒，│30053）等物。嗣趙 │          │
│  │        │        │      │而強取庚○○│俊雄於九十二年四月│          │
│  │        │        │      │之皮包得逞。│三日將該行動電話贈│          │
│  │        │        │      │庚○○腳部瘀│與予女友張怡秀，張│          │
│  │        │        │      │青，但庚○○│怡秀再轉贈予高民喻│          │
│  │        │        │      │對傷害部分未│，由高民喻提出交付│          │
│  │        │        │      │提出告訴。  │予警方。          │          │
└─┴────┴────┴───┴──────┴─────────┴─────┘
附表二（搶奪部分）
┌─┬────┬────┬───┬──────┬─────────┬─────┐
│編│犯罪時間│犯罪地點│被害人│犯罪方法    │犯罪所得          │所犯法條  │
│號│        │        │      │            │（現金為新臺幣）  │          │
├─┼────┼────┼───┼──────┼─────────┼─────┤
│(一)│九十二年│臺北縣中│戊○○│癸○○騎乘車│手提包，內有現金一│刑法第三百│
│  │三月八日│和市福祥│      │號不詳之機車│千元、電話卡二張、│二十五條第│
│  │晚上七時│路與莊敬│      │後載己○○，│影印之大陸身分證一│一項普通搶│
│  │許      │路口某超│      │推由己○○下│張、行動電話ＰＡＬ│奪罪      │
│  │        │商之公共│      │車，乘戊○○│ＭＡＸ牌銀色一支（│          │
│  │        │電話前  │      │打電話不及防│序號：000000000000│          │
│  │        │        │      │備之際，徒手│560，搭配門號：092│          │
│  │        │        │      │奪取戊○○之│0000000號）等物。 │          │
│  │        │        │      │手提包，得手│嗣癸○○於九十二年│          │
│  │        │        │      │後再由癸○○│三月下旬將該行動電│          │
│  │        │        │      │騎乘機車接應│話出賣予不知情之黃│          │
│  │        │        │      │己○○離去。│清和，由黃清和於同│          │
│  │        │        │      │            │年四月三十日提出交│          │
│  │        │        │      │            │付予警方。        │          │
├─┼────┼────┼───┼──────┼─────────┼─────┤
│(二)│九十二年│臺北市大│甲○○│癸○○騎乘車│皮包，內有身分證、│刑法第三百│
│  │三月十八│同區昌吉│      │號不詳之機車│機車行照、駕照各一│二十五條第│
│  │日下午四│街五十七│      │後載己○○，│張、健保卡四張、金│一項普通搶│
│  │時五十五│號前    │      │乘甲○○騎腳│融卡二張、信用卡三│奪罪      │
│  │分許    │        │      │踏車不及防備│張、現金卡三張、存│          │
│  │        │        │      │之際，推由陳│摺四本、印章四枚、│          │
│  │        │        │      │清河徒手奪取│摩托羅拉黑色行動電│          │
│  │        │        │      │甲○○置於腳│話一支（序號：5000│          │
│  │        │        │      │踏車菜藍內之│00000000000）。嗣 │          │
│  │        │        │      │皮包得逞。  │癸○○將該行動電話│          │
│  │        │        │      │            │放置於桃園縣蘆竹鄉│          │
│  │        │        │      │            │南山路一段五十七號│          │
│  │        │        │      │            │十五樓住處，於九十│          │
│  │        │        │      │            │二年四月二十九日帶│          │
│  │        │        │      │            │同警方前往查獲。  │          │
├─┼────┼────┼───┼──────┼─────────┼─────┤
│(三)│九十二年│臺北市中│林雅秋│癸○○騎乘車│手提包，內有身分證│刑法第三百│
│  │三月二十│山區民權│      │號不詳之機車│、駕照、行照、健保│二十五條第│
│  │七日晚上│東路二段│      │後載己○○，│ＩＣ卡各一張，信用│一項普通搶│
│  │六時三十│一三五巷│      │乘林雅秋不及│卡四張、金融卡二張│奪罪      │
│  │分許    │十八號前│      │防備之際，推│、存摺二本、印章一│          │
│  │        │        │      │由己○○徒手│個、現金七千元、鑰│          │
│  │        │        │      │奪取林雅秋之│匙二把、金筆一支、│          │
│  │        │        │      │手提包得逞。│項鍊一串等物。    │          │
├─┼────┼────┼───┼──────┼─────────┼─────┤
│(四)│九十二年│臺北市中│乙○○│癸○○騎乘車│皮包，內有現金三千│刑法第三百│
│  │三月二十│山區龍江│      │號不詳之機車│元、身分證一張、信│二十五條第│
│  │八日晚上│路三二八│      │後載己○○，│用卡三張、金融卡一│一項普通搶│
│  │七時五十│巷二十二│      │乘乙○○徒步│張、摩托羅拉Ｖ３６│奪罪      │
│  │分許    │號前    │      │行走不及防備│８８型行動電話一支│          │
│  │        │        │      │之際，推由陳│（序號：0000000000│          │
│  │        │        │      │清河徒手奪取│93902，搭配門號：0│          │
│  │        │        │      │乙○○之皮包│000000000）等物。 │          │
│  │        │        │      │得逞。      │嗣癸○○於九十二年│          │
│  │        │        │      │            │四月二日將該行動電│          │
│  │        │        │      │            │話贈與予女友張怡秀│          │
│  │        │        │      │            │，張怡秀再轉贈予蔡│          │
│  │        │        │      │            │琨郎，由蔡琨郎之姑│          │
│  │        │        │      │            │姑柯彩霞提出交付予│          │
│  │        │        │      │            │警方。            │          │
├─┼────┼────┼───┼──────┼─────────┼─────┤
│(五)│九十二年│臺北市士│章瓊方│癸○○騎乘車│皮包，內有現金三千│刑法第三百│
│  │三月三十│林區延平│      │號不詳之機車│元、ＰＤＡ掌上型電│二十五條第│
│  │日下午一│北路五段│      │後載己○○，│腦一台、身分證及駕│一項普通搶│
│  │時五十分│二八五巷│      │自章瓊方背後│照各一張、金融卡四│奪罪      │
│  │許      │「葫蘆寺│      │，乘章瓊方不│張、信用卡二張、Ｐ│          │
│  │        │」旁    │      │及防備之際，│ＨＳ廠牌Ｊ９５型及│          │
│  │        │        │      │推由己○○徒│摩托羅拉Ｔ１９１型│          │
│  │        │        │      │手奪取章瓊方│行動電話（序號：44│          │
│  │        │        │      │之皮包得逞。│000000000000，搭配│          │
│  │        │        │      │            │門號0000000000）各│          │
│  │        │        │      │            │一支等物。嗣癸○○│          │
│  │        │        │      │            │將該摩托羅拉Ｔ１９│          │
│  │        │        │      │            │１型行動電話放置於│          │
│  │        │        │      │            │桃園縣蘆竹鄉○○路│          │
│  │        │        │      │            │一段五十七號十五樓│          │
│  │        │        │      │            │住處，於九十二年五│          │
│  │        │        │      │            │月二十日帶同警方前│          │
│  │        │        │      │            │往查獲。          │          │
└─┴────┴────┴───┴──────┴─────────┴─────┘
附錄：本判決論罪科刑法條全文
刑法第三百三十條第一項
犯強盜罪而有第三百二十一條第一項各款情形之一者，處七年以上有期徒刑。
刑法第三百二十五條第一項
意圖為自己或第三人不法之所有，而搶奪他人之動產者，處六月以上五年以下有期徒
刑。
